臺灣臺東地方法院民事簡易判決
110年度東簡字第240號
原      告  賴憲榮  

被      告  賴憲政  
            謝明君  
            賴昭宏  
上列當事人間請求返還房屋事件，於中華民國111年2月21日言詞
辯論終結，本院判決如下：
    主      文
原告之訴及假執行之聲請均駁回。
訴訟費用由原告負擔。
    事實及理由
一、原告主張:坐落於臺東縣○○鄉○○村0鄰○○00號(下稱系爭房屋)
    原為原告之母親賴玉蘭所有，賴玉蘭於民國95年5月16日將
    系爭房屋所有權贈與原告，並簽立贈與契約書，將系爭房屋
    之納稅義務人變更登記為原告，使原告成為所有權人。原告
    於受贈後就出資修繕房屋，雖然未辦理保存登記，但原告確
    實是由賴玉蘭贈與系爭房屋，原告就系爭房屋有事實上處分
    權即所有權人。賴玉蘭於95年7月11日死亡後，系爭房屋由
    賴憲章住用，被告於96年間未經原告之同意入住系爭房屋並
    將戶籍遷入迄今，如被告因將戶籍遷入而認為是原告同意他
    們有借住系爭房屋之關係存在，原告同時以起訴書表示終止
    借貸關係。被告等未經原告同意入住原告所有系爭房屋，係
    屬無權占有，並妨害原告所有權之使用，原告曾數次口頭通
    知被告遷讓房屋，惟被告均置之不理，故原告依民法第767
    條第1項之規定，訴請被告遷讓系爭房屋給原告，並聲明:(
    一)被告等應將坐落臺東縣○○鄉○○村0鄰○○00號二層樓房乙棟
    騰空遷讓返還原告。(二)原告願供擔保請准宣告假執行。
二、被告則以:原告所主張之事實，業據本院以109年度東簡字第
    90號判決確定，原告本件所提之資料，在原確定判決都有了
    ，不足以影響原確定判決之效力，並聲明:原告之訴駁回。
    　
三、本院之判斷：
(一)兩造應受前案即本院109年度東簡字第90號(下稱前案)民事
    確定判決之拘束：
 1、按學說上所謂之「爭點效」，係指法院於確定判決理由中，
    對訴訟標的以外當事人所主張或抗辯之重要爭點，本於兩造
    辯論之結果所為之判斷結果，除有顯然違背法令，或當事人
    提出新訴訟資料足以推翻原判斷之情形外，於同一當事人間
    ，就與該重要爭點有關之他訴訟，不得再為相反之主張，法
    院亦不得作相異之判斷而言，其乃源於訴訟上之誠信原則及
    當事人公平之訴訟法理而來。是「爭點效」之適用，除理由
    之判斷具備「於同一當事人間」、「非顯然違背法令」及「
    當事人未提出新訴訟資料足以推翻原判斷」等條件外，必須
    該重要爭點，在前訴訟程序已列為足以影響判決結果之主要
    爭點，經兩造各為充分之舉證，一如訴訟標的極盡其攻擊、
    防禦之能事，並使當事人適當而完全之辯論，由法院為實質
    上之審理判斷，前後兩訴之標的利益大致相同者，始應由當
    事人就該事實之最終判斷，對與該重要爭點有關之他訴訟負
    結果責任，以符民事訴訟上之誠信原則，有最高法院96年度
    台上字第307號、102年度台上字第249號民事判決意旨可資
    參照。
 2、經本院調取前案確定判決全卷核閱，原告於前案起訴主張原
    告為系爭房屋之事實上處分權人，而依民法第962條請求被
    告遷讓房屋，被告賴憲政則提起反訴，主張賴憲政為系爭房
    屋之事實上處分權人，而依民法第179條、第767條請求賴憲
    榮辦理變更房屋納稅義務人為賴憲政。
 3、本件兩造均為前案判決之當事人，且前案訴訟已行爭點整理
    程序，兩造於前案中就何人為爭房屋之事實上處分權人，已
    進行充分之攻擊、防禦，並為適當而完全之辯論，由法院為
    實質上之審理判斷，無顯然違背法令之情形，而原告於本件
    審理中所提出之土地建築改良物贈與所有權移轉契約書、臺
    東縣稅務局房屋稅籍證明書、維修材料明細、估價單、貨物
    運輸授受單、送貨單、臺東縣政府核定書、商業登記抄本、
    存證信函、水費通知單及戶口名簿影本、戶籍謄本、維修房
    屋照片及光碟等，其中土地建築改良物贈與所有權移轉契約
    書、臺東縣稅務局房屋稅籍證明書、維修材料明細、估價單
    、貨物運輸授受單、送貨單、臺東縣政府核定書、商業登記
    抄本、存證信函於前案中業已提出，其餘之資料亦不足以推
    翻原判決之判斷，依上揭最高法院判決意旨，本件應有爭點
    效之適用，即前案法院就重要爭點所為判斷結果，兩造均不
    得再為相反之主張，本院亦應受其拘束。
 4、本件應受前案確定判決之拘束，就何人為系爭房屋之事實上
    處分權人，應以前案判決理由認定為準。就何人為系爭房屋
    之事實上處分權人，前案判決理由認，系爭房屋為未保存登
    記之建物，原為訴外人賴玉蘭所有，賴玉蘭雖於95年5月16
    日簽立土地建築改良物贈與所有權移轉契約書，並以贈與為
    原因，將系爭房屋之房屋納稅義務人變更登記為原告，然原
    告因未曾取得系爭房屋之占有，而未取得系爭房屋之事實上
    處分權，另被告賴憲政主張系爭房屋由其單獨繼承，亦屬無
    據，系爭房屋應屬賴玉蘭之遺產，而為賴玉蘭全體繼承人公
    同共有。
(二)原告主張其為系爭房屋之事實上處分權人依民法第767條第1
    項請求被告應將系爭房屋騰空遷讓返還原告為無理由。
 1、公同共有債權人起訴請求債務人履行債務，係公同共有債權
    之權利行使，非屬回復公同共有債權之請求，尚無民法第82
    1條規定之準用；而應依同法第831條準用第828條第3項規定
    ，除法律另有規定外，須得其他公同共有人全體之同意，或
    由公同共有人全體為原告，其當事人之適格始無欠缺（最高
    法院104年度第3次民事庭會議決議㈠參照）。
 2、本件系爭房屋為賴玉蘭之遺產，應屬賴玉蘭之全體繼承人公
    同共有，原告依民法第767條第1項起訴請求被告應將系爭房
    屋騰空遷讓返還原告，非為全體共有人之利益為之，且未取
    得其他公同共有人之同意，則原告之請求為無理由，應予駁
    回，又原告之訴既經駁回，其所為假執行之聲請即失所附麗
    ，應一併駁回之。
(三)本件事證已臻明確，兩造其餘之攻擊防禦方法及所提證據，
    經核與判決結果不生影響，爰不逐一論述。
(四)訴訟費用負擔之依據：民事訴訟法第78條。 
中　　華　　民　　國　　111 　年　　3 　　月　　7　　日
                  臺東簡易庭　法  官　馬培基
以上正本係照原本作成。
如不服本判決，應於判決送達後20日內向本院提出上訴狀，同時
表明上訴理由（應按他造當事人之人數檢附繕本）。 
中　　華　　民　　國　　111 　年　　3 　　月　　7　　日
            　　　　　　　　　書記官  鄭志釩